臺灣板橋地方法院刑事判決　　　　　　　 93年度易字第670號
公　訴　人　臺灣板橋地方法院檢察署檢察官
被　　　告　甲○○
上列被告因侵占案件，經檢察官提起公訴（93年度偵緝字第704
號），本院判決如下：
    主  文
甲○○意圖為自己不法之所有，而侵占自己持有他人之物，處有
期徒刑伍月，如易科罰金，以佰元折算壹日。
    事　實
一、緣甲○○有竊盜前科，擔任大貨車貨運司機。於民國92年1
    月19日（起訴書誤載為20日），受思倍愛有限公司（下稱「
    思倍愛公司」）開設在台北縣五股鄉五股工業區○○路101
    號之「卡利亞家具行」之委託，將家具1 批送往客戶劉柏明
    住處並收取貨款新台幣（下同）10萬元後，繳回「卡利亞家
    具行」結算運費。詎甲○○於該日晚間7 時許，代「卡利亞
    家具行」收得劉柏明所簽發票號PC0000000 號、面額10 萬
    元、付款人為花旗商業銀行板橋分行、發票日為92年1 月20
    日之支票1 張後，竟基於為自己不法所有之意圖，將所持有
    之上述支票侵占入己，隨即於該日晚間7 、8 時許前往台北
    縣五股鄉○○路118 巷34號工廠將該紙支票交由不知情之兄
    王順河兌領，王順河翌日將該紙支票存入其在台北縣五股鄉
    農會興珍分部帳戶兌現後，即將所有款項領出交由甲○○花
    用。嗣經「卡利亞家具行」發覺有異，向台灣板橋地方法院
    檢察署提出告訴，始循線查知上情。
二、案經思倍愛公司訴由台灣板橋地方法院檢察署檢察官偵查起
    訴。
    理　由
一、訊據被告甲○○於偵查及本院審理中均矢口否認犯行，辯稱
    ：票號PC0000000 號、面額10萬元之支票，係受思倍愛公司
    所開設的卡利亞家具行所委託送貨，並向客戶劉柏明收得的
    貨款，該紙支票交回卡利亞家具行後，因該家具行積欠其工
    資，始由該家具行經理「阿德」同意以支票抵付工資，其始
    委託其兄王順河兌領，並未侵占云云。經查：
  (一)證人即卡利亞家具行員工丙○○於警詢中即證稱：「我們家
    具行委託甲○○送貨，並代收客戶劉柏明所簽發的面額10萬
    元支票後，由甲○○攜回公司，但甲○○未將支票交回公司
    ，我們有打電話聯絡甲○○，但他一直推託很忙，打了3 、
    4 通電話後，就無法聯絡上他了」等語（見92年度偵字第12
    511 號偵查卷第8 頁），且於本院審理中具結證稱：「我在
    卡利亞家具行擔任業務專員一職，被告曾經幫我們公司送過
    幾次貨，案發那時是農曆年底即92年初，公司忙不過來，才
    請被告過來支援，被告幫我們公司送貨不超過五次。由於被
    告是屬於支援性質，所以每次送貨回來就立刻結算運費，是
    以送貨的總貨款3 ％計算報酬，我們沒積欠被告運費，最後
    這次的運費則是因為被告沒有將系爭支票繳回公司，所以無
    法計算運費，案發當天我還打電話給被告，因為那天送貨已
    經比較晚，我還告訴被告希望他隔天立刻將支票送回公司，
    結果第二天被告也沒有聯絡，後來被告一直用各種理由推託
    ，說他很忙沒有時間過來。我們卡利亞家具行完全沒有叫『
    阿德』的人，也沒有經理的職稱，我們家具行只有四名業務
    員，直接對老闆乙○○負責，沒有其他員工，另外還有固定
    配合的司機」等語（見本院94年6 月3 日審理筆錄第3 至5
    頁）。則被告於本院審理中辯稱其係經「阿德」之人同意交
    付支票抵付工資云云，已難採信。
  (二)次查，票號PC0000000 號之支票，面額為10萬元、付款人為
    花旗商業銀行板橋分行、發票日為92年1 月20日，係由劉柏
    明簽發交由被告轉交卡利亞家具行作為支付家具尾款之用，
    嗣經甲○○之兄王順河於92年1 月20日存入其五股鄉農會興
    珍分行帳戶兌領乙節，有該支票正、反面影本一紙附卷可查
    （見上述第12511 號偵查卷第17頁）。而證人王順河於警詢
    、偵查中證稱：「92年1 月19日晚間7 、8 時許，甲○○到
    我位在台北縣五股鄉○○路118 巷34號工廠，拿該紙10萬元
    的支票給我，並要我提示。我是在92年1 月20日上午10時至
    11時許前往五股鄉農會興珍分會提示，並於同年月23日款項
    入帳後隨即將該筆款項提領出來，於該日傍晚6 時30分許在
    上述工廠交給我弟弟甲○○。我弟弟甲○○當時將支票交給
    我時，告訴我他沒有帳戶，要我幫忙提示，我不知道是應收
    帳款支票，10萬元現金已經交給甲○○」等語（見上開偵查
    卷第4 至5 頁、93年度偵緝字第466 號卷第17頁）。已可見
    被告於本院審理中辯稱其將支票交給王順河提領，並還給王
    順河5 萬元云云，並不足信。
  (三)由上所述，由證人王順河所述收受支票時間，對照證人丙○
    ○證稱於92年1 月19日晚間曾因送貨時間已晚，故打電話通
    知被告翌日將支票交回告訴人公司之舉觀之，倘被告確實如
    其所辯，係先將支票交回卡利亞家具行，獲得經理「阿德」
    之同意抵付工資，則於證人丙○○晚間電知被告翌日將支票
    交回公司時，何以對抵付工資乙節隻字未提？況告訴人公司
    負責人乙○○及證人丙○○均一再確認其公司並無綽號「阿
    德」之經理，被告復未提出任何足證「阿德」同意抵付工資
    之文件，可見被告所辯已屬有疑。再者，被告先於偵訊中辯
    稱：「卡利亞家具行已積欠工資達13萬6 千元」云云，復經
    本院通緝到案後訊問時辯稱：係因案發當天共5 部車去運送
    ，工資總計88,500元，其於案發後的週一就將多的1 萬餘元
    交還給該公司會計云云；再於本院準備程序中辯稱：卡利亞
    家具行已積欠其工資達3 、4 個月，經理「阿德」說支票可
    先拿去，多退少補云云；於本院審理中又稱：扣除卡利亞家
    具行積欠的87,000餘元之工資後，其尚應返還該公司12,000
    多元云云，不僅前後供述迭有矛盾，況以被告與告訴人公司
    所不爭執之工資計算方式，即以所運送貨物總價3 ％計算工
    資結果，被告所辯卡利亞家具行所積欠上述工資數額，即相
    當於運送近300 萬元甚至400 餘萬元之貨物，衡諸常情，實
    難認被告在一日之間得以運送此等數額之家具，縱係數月間
    所累積之運費，惟被告亦自承其係屬臨時受任運送，並未受
    僱於該公司，則卡利亞公司苟有積欠運費之事，被告焉可能
    願意長期受該公司委任運貨，任令工資積欠愈來愈多？益見
    其上述所辯，無非係事後杜撰卸責之詞，洵非可採。則被告
    於92年1 月19日當晚向客戶劉柏明取得支票後，隨即於晚間
    8 時許交予其兄王順河於翌日兌領，其意圖為自己不法所有
    ，侵占該紙支票犯行事證至為明確，自堪予以認定。
二、按最高法院89年台上字第8075號判例所認，「刑法上所謂業
    務，係指個人基於其社會地位繼續反覆所執行之事務，包括
    主要業務及其附隨之準備工作與輔助事務在內。此項附隨之
    事務，並非漫無限制，必須與其主要業務有直接、密切之關
    係者，始可包含在業務概念中，而認其屬業務之範圍」。本
    件被告甲○○並非受僱於告訴人公司長期反覆執行送貨收款
    事務，僅偶受告訴人公司委託送貨收款，依前開判例見解所
    示，尚與刑法上所謂「業務」之構成要件有間。是核被告將
    所收取之支票侵吞入己進而兌領，所為係犯刑法第335 條第
    1 項之侵占罪。公訴意旨認被告所涉係刑法第336 條第2 項
    之業務侵占罪嫌，尚有誤會，然二者基本犯罪事實同一，自
    得變更起訴法條，附此敘明。爰審酌被告前有竊盜前科紀錄
    之素行狀況，與其侵占告訴人公司支票面額雖僅10萬元，然
    始終未與告訴人公司達成和解，亦未償還任何款項，及其矢
    口否認犯行之犯後態度等一切情狀，量處如主文所示之刑，
    並諭知易科罰金折算標準。
據上論斷，應依刑事訴訟法第299 條第1 項前段、第300 條，刑
法第335 條第1 項、第41條第1 項前段，罰金罰鍰提高標準條例
第1條 前段、第2 條，判決如主文。
本案經檢察官馬中琍到庭執行職務。
中　　華　　民　　國　　94　　年　　6 　　月　　27　　日
                  刑事第十七庭  審判長法　官  林海祥
                                　　　法　官  朱敏賢
                                　　　法　官  汪怡君
上列正本證明與原本無異。
如不服本判決，應於送達後十日內向本院提出上訴狀。
                                      書記官  李郁禎
中　　華　　民　　國　　94　　年　　6 　　月　　28　　日
附錄本案論罪科刑法條全文：
中華民國刑法第335條
意圖為自己或第三人不法之所有，而侵占自己持有他人之物者，
處五年以下有期徒刑、拘役或科或併科一千元以下罰金。
前項之未遂犯罰之。
